臺北高等行政法院判決
111年度交上字第291號
上  訴  人  陳沐宏                                     

訴訟代理人  李勝雄  律師
被 上訴 人  臺北市交通事件裁決所


代  表  人  蘇福智（所長）

上列當事人間交通裁決事件，上訴人對於中華民國111年6月27日
臺灣臺北地方法院111年度交字第167號判決，提起上訴，本院判
決如下：
    主  文
上訴駁回。
上訴審訴訟費用新臺幣750元由上訴人負擔。
　　事實及理由
一、事實概要：上訴人於民國110年8月26日晚間11時13分許，駕
    駛車牌號碼000-0000號營業小客車（下稱系爭車輛），沿臺
    北市○○區○○○路○段東往西方向行駛至○○○路○段與○○○路口（
    下稱系爭路口）時，因違規左轉而與由劉尚仁（已死亡）所
    騎乘、沿南京東路一段西往東方向行駛之車牌號碼000-000
    號普通重型機車（下稱系爭機車）發生交通事故，劉尚仁於
    送醫後之111年8月27日0時34分不治死亡，臺北市政府警察
    局交通警察大隊認上訴人有「未依號誌指示左轉」及「違反
    道路交通安全規則肇事致人死亡」之違規行為，於110年10
    月6日製發北市警交字第A1A303232號舉發違反道路交通管理
    事件通知單予以舉發。被上訴人審認上訴人有「轉彎或變換
    車道不依標誌、標線、號誌指示」及「違反道路交通安全規
    則肇事致人死亡」之違規事實，乃依道路交通管理處罰條例
    （下稱道交條例）第48條第1項第2款、第61條第1項第4款規
    定開立原處分，裁處上訴人「一、罰鍰新臺幣（下同）900
    元整，吊銷駕駛執照，1年內不得考領駕駛執照，罰鍰及駕
    駛執照限於111年3月27日前繳納、繳送」、「二、上開罰鍰
    及駕駛執照逾期不繳納、繳送者：㈠罰鍰依法移送強制執行
    ，並自處分確定之日起，逕行註銷駕駛執照。倘案經提起行
    政訴訟，則以法院裁判確定日為註銷日。㈡駕駛執照吊(註)
    銷後，自吊(註)銷之日起1年內不得重新考取駕駛執照（下
    稱易處處分）」，並於111年3月4日送達上訴人。上訴人不
    服，於111年3月14日提起行政訴訟。嗣被上訴人經臺灣臺北
    地方法院(下稱原審法院)送達起訴狀繕本重新審查後，將原
    處分之易處處分部分更正為「二、上開罰鍰逾期不繳納者，
    依法移送強制執行」，並將更正後原處分於111年4月14日重
    新送達予上訴人。上訴人不服原處分提起行政訴訟後，經原
    審法院於111年6月27日作成111年度交字第167號判決駁回上
    訴人之訴(下稱原判決)，上訴人仍不服，提起本件上訴。
二、上訴人起訴主張及訴之聲明、被上訴人於原審之答辯理由及
    聲明、原判決認定之事實及理由，均引用原判決書所載。
三、上訴意旨：原判決以違反道交條例第61條第1項第4款「汽車
    駕駛人，駕駛汽車有下列情形之一者，吊銷其駕駛執照：……
    四、違反道路交通安全規則、第三十三條之管制規則，因而
    肇事致人死亡。」規定而吊銷上訴人駕駛執照，顯然違法而
    無理由，因「第三十三條之管制規則」是針對「汽車行駛於
    高速公路、快速公路或設站管制之道路，不遵使用限制、禁
    止、行車管制及管理事項之管制規則」之汽車駕駛人始有適
    用，而上訴人駕駛系爭車輛是經過市內平面道路，兩者顯然
    不同。至於肇事致人於死之刑事責任尚未經判決確定，故並
    無違反道交條例第61條第1項第4款規定，不得有吊銷駕駛執
    照之處罰，不容混淆，故原判決應予廢棄。
四、本院經核原判決於法尚無違誤，就上訴理由再補充如下：
㈠、道交條例第48條第1項第2款規定：「汽車駕駛人轉彎或變換
    車道時，有下列情形之一者，處新臺幣六百元以上一千八百
    元以下罰鍰：……二、不依標誌、標線、號誌指示。」第61條
    第1項第4款規定：「汽車駕駛人，駕駛汽車有下列情形之一
    者，吊銷其駕駛執照：……四、違反道路交通安全規則、第三
    十三條之管制規則，因而肇事致人死亡。」第67條第3項規
    定：「汽車駕駛人，曾依本條例其他各條規定吊銷駕駛執照
    者，一年內不得考領駕駛執照。」道路交通安全規則第102
    條第1項第1款規定：「汽車行駛至交岔路口，其行進、轉彎
    ，應依下列規定：一、應遵守燈光號誌或交通指揮人員之指
    揮，遇有交通指揮人員指揮與燈光號誌並用時，以交通指揮
    人員之指揮為準。」行政罰法第26條第1項規定：「一行為
    同時觸犯刑事法律及違反行政法上義務規定者，依刑事法律
    處罰之。但其行為應處以其他種類行政罰或得沒入之物而未
    經法院宣告沒收者，亦得裁處之。」刑法第276條規定：「
    因過失致人於死者，處五年以下有期徒刑、拘役或五十萬元
    以下罰金。」
㈡、查，原判決已依其所勘驗並請兩造表示意見之採證影片勘驗
    內容與影片截圖作為論斷基礎，並敘明「可徵當時上訴人駕
    駛系爭車輛行經系爭路口，於系爭路口燈光號誌為直行綠燈
    及右轉綠燈之情況下逕行左轉，並與系爭機車發生碰撞等情
    ，又系爭機車騎士於送醫後不治死亡，……足認上訴人對於本
    件肇事具有過失，且與系爭機車騎士死亡結果間具有相當因
    果關係。是被上訴人認上訴人有『轉彎或變換車道不依標誌
    、標線、號誌指示』及『違反道路交通安全規則肇事致人死亡
    』之違規行為，以原處分裁罰上訴人，洵屬有據。」，又敘
    明「上訴人雖主張本件過失致死案件尚在原審110年度審交
    訴字第105號審理中，並未確定上訴人之過失責任云云。惟
    原審不受刑事判決認定之拘束，本得依本件調查所得之證據
    自行認定，又依前開勘驗內容及影片截圖，當時系爭路口南
    京東路之燈號為直行綠燈及右轉綠燈，林森北路燈號則為圓
    形紅燈，上訴人本不得駕車逕行左轉，縱使系爭機車騎士有
    違規超速之行為，然若非上訴人駕車未遵守道路交通安全規
    則第102條第1項第1款規定，於行經系爭路口之際逕行違規
    左轉，侵害系爭機車騎士之路權，則不會與系爭機車騎士發
    生交通事故，顯見上訴人對於本件肇事具有過失甚明。另參
    以臺北市車輛行車事故鑑定會亦認定上訴人『不依號誌指示
    行駛』為肇事主因，以及上訴人因本件肇事行為經……110年度
    審交訴字第105號刑事判決上訴人犯過失致人於死罪，處有
    期徒刑8月等情……，益徵上訴人對於本件肇事具有過失。是
    上訴人前開主張，自難採信。」等語，已就其如何認定原處
    分所裁罰的事實包括上訴人先有轉彎不依號誌指示而違反道
    交條例第48條第1項第2款規定之違規行為，進而再有違反道
    路交通安全規則第102條第1項第1款規定，因而肇事致人死
    亡而違反道交條例第61條第1項第4款規定之違規行為，並發
    生道交條例第67條第3項規定1年內不得考領駕駛執照之效果
    ，為正確詳盡之說明，其認定事實與適用法律並無違誤。
㈢、再者，上訴人所為既然包括違反道交條例第48條第1項第2款
    、道交條例第61條第1項第4款規定之兩個不同的違規行為，
    其中違反道交條例第61條第1項第4款規定之違規行為與上訴
    人犯刑法第276條過失致人於死而遭判刑之行為屬於一行為
    同時觸犯刑事法律及違反行政法上義務規定，依行政罰法第
    26條第1項前段規定，該部分雖應依刑事法律處罰之。然因
    道交條例第61條第1項第4款規定之法律效果為吊銷上訴人之
    駕駛執照，與刑法第276條規定之有期徒刑、拘役或罰金的
    性質不同，屬於行政罰法第26條第1項但書所稱其他種類行
    政罰，被上訴人自仍得予以裁處。至於上訴人違反道交條例
    第48條第1項第2款的行為，因為該部分的違規行為發生於11
    0年8月26日23時9分0秒至9分5秒之間，與實際發生碰撞因而
    肇事致人於死之23時9分6秒的碰撞行為之間，仍屬可以區隔
    的兩個不同的違規行為（參照原審勘驗筆錄與行車紀錄器畫
    面截圖，原審卷第163-169頁），且上訴人違反道交條例第4
    8條第1項第2款的行為與刑法第276條過失致人於死並不是一
    行為同時觸犯刑事法律及違反行政法上義務規定，並無行政
    罰法第26條第1項之適用，併此敘明。
㈣、上訴理由所稱關於道交條例第61條第1項第4款規定的部分，
    查，原判決所適用的是道交條例第61條第1項第4款規定關於
    「違反道路交通安全規則因而肇事致人死亡」的部分，而不
    是其中關於「違反第三十三條之管制規則」的部分，上訴人
    明知本件肇事地點在市區平面道路，原判決亦是如此認定，
    並不會產生如上訴意旨所述之誤解，上訴人不能因為原判決
    完整引用道交條例第61條第1項第4款的規定，就錯誤解讀原
    判決是適用其中關於「違反第三十三條之管制規則」，可知
    上訴意旨容有誤解，不足採據。至於上訴理由關於「肇事致
    人死亡」的部分，查，原判決已表明行政法院認定事實與適
    用法律並不受刑事法院判決之拘束，並且依據證據資料作成
    判斷，況且第一審刑事判決同樣認為上訴人負有過失致人於
    死罪責，上訴意旨雖仍稱其刑事責任「尚繫屬於高等法院審
    判中，仍未確定；且原判決亦認定不受刑事認定之拘束」，
    並逕自主張上訴人不構成道交條例第61條第1項第4款「肇事
    致人死亡」之要件，惟行政法院本得就此部分予以裁判，不
    因刑事審判之結果而受影響，可知上訴意旨仍只是表明其主
    觀歧異而為法院所不採之法律見解，並無理由。
五、綜上所述，原判決已就其調查證據結果及得心證之理由，就
    上訴人之主張何以不足採取，予以指駁甚明，並無判決違背
    法令之情形。上訴論旨指摘原判決違背法令，求予廢棄，為
    無理由，應予駁回。
六、依行政訴訟法第237條之9第2項準用第237條之8第1項規定，
    交通裁決事件之上訴，行政法院為訴訟費用之裁判時，應確
    定其費用額。本件上訴人對於交通裁決事件之上訴，既經駁
    回，則上訴審訴訟費用750元自應由上訴人負擔，且上訴人
    於上訴時預為繳納（本院卷第7頁之原審法院自行收納款項
    收據），爰確定訴訟費用額如主文第2項所示。
七、結論：本件上訴為無理由，依行政訴訟法第237條之9第2項
    、第236條之2第3項、第255條第1項、第237條之8第1項、第
    98條第1項前段，判決如主文。
中　　華　　民　　國　　111 　年　　9 　　月　　29　　日
　　　　　　　　　　臺北高等行政法院第六庭
                              審判長法  官　許麗華
                                    法  官　郭淑珍
                                    法  官　郭銘禮  
上為正本係照原本作成。
不得上訴。
中　　華　　民　　國　　111 　年　　9 　　月　　29　　日
          　　　　　　      　　　  書記官  林淑盈